臺北高等行政法院判決
　　　　　　　　　　　　　　　　　　 96年度簡字第00540號
原　　　告　甲○○
被　　　告　桃園縣政府
代　表　人　乙○○縣長）住同.
上列當事人間因醫療法事件，原告不服行政院衛生署中華民國96
年5月4日衛署訴字第0960010986號訴願決定，提起行政訴訟。本
院判決如下：
    主  文
原告之訴駁回。
訴訟費用由原告負擔。
　　事  實
一、事實概要：
    緣原告係桃園市○○路381號「淳安診所」負責醫師，桃園
    縣中壢市衛生所查獲民國（下同）96年1月13日中國時報運
    動新聞D8版刊登「‧‧‧4次脈衝光、2次柔膚雷射、1次雷
    射除斑、2部位肉毒桿菌，原價62,000，特價48,000‧‧‧
    」內容之廣告，移請被告所屬衛生局處辦，經該局查證後，
    認屬原告所為，被告乃以原告違反醫療法第61條第1項規定
    ，爰依同法第103條第1項第1款規定，於96年1月26日以府衛
    醫字第0960000965號行政裁處書，處原告新臺幣（下同）5
    萬元罰鍰。原告不服，提起訴願，遭決定駁回，遂提起本件
    訴訟。
二、兩造聲明：
　(一)原告聲明：
    1.撤銷原處分及訴願決定。
    2.訴訟費用由被告負擔。
　(二)被告聲明：
    1.駁回原告之訴。
    2.訴訟費用由原告負擔。
三、兩造之爭點：
  (一)原告主張之理由：
    因原告剛開業，好友為增加診所之知名度遂幫忙刊登廣告，
    且原告係收到衛生局之公文始知有療程之優惠，故原告並未
    違反相關規定。
  (二)被告主張之理由：
    1.查原告於被告所屬衛生局96年1月24日訪談紀要中坦稱，
      該廣告招攬行為「是股東內朋友『幫』我們做形象廣告刊
      登」等語，可見原告既為該診所負責人自當為其招攬行為
      負完全之承擔責任，而毋論其委託刊登之對象為何。
    2.次查，該局約談原告過程中問及核准登記之醫療機構名稱
      既為「淳安診所」，廣告上為何為「淳安抗老醫學美容診
      所」？從原告回應「診所名稱我們會改」等陳述已間接證
      實其招攬行為與原告之間有不可否認之連結關係；此外，
      由該招攬廣告利有原告開設診所之名稱、診所地址、聯絡
      電話（即預約專線）等聯絡資料研判，該招攬行為所生利
      益直接歸屬於原告，故應認屬原告之廣告招攬行為，殆無
      疑慮。
    3.又因醫療業務有別於一般商品，其所生之業務招攬行為並
      非認屬商業營利性質，為保障民眾之醫療服務品質，並遏
      止醫界不當招攬之意圖，適當的規範有其必要。原告委託
      他人於平面媒體刊載「4次脈衝光、2次柔膚雷射、l次雷
      射除斑、2部位肉毒桿菌，原價62,000，特價48,000」等
      內容之廣告，該內容核已涉及「公開宣稱就醫即贈送各種
      形式之醫療服務及折扣」之情節，違反醫療法第61條第1
      項規定。惟審酌其因一時失慮，誤觸法網，乃依規定酌情
      處分5萬元整罰鍰。是原告之訴為無理由，請判決如聲明
      所示。
    理  由
一、按「醫療機構，不得以中央主管機關公告禁止之不正當方法
    ，招攬病人。」「有下列情形之一者，處新臺幣5萬元以上
    25萬元以下罰鍰：1、違反‧‧‧第61條‧‧‧規定‧‧‧
    。」分別為醫療法第61條第1項及第103條第1項第1款所明定
    。又「1、醫療機構禁止以下列不正當方法招攬病人：（1）
    公開宣稱就醫即贈送各種形式之禮品、折扣、彩券、健康禮
    券、醫療服務，或於醫療機構慶祝活動贈送免費兌換券等情
    形。‧‧‧2、違反前項規定者，依醫療法第103條第1項處
    罰。」亦經行政院衛生署94年3月17日衛署醫字第094020304
    7號公告在案。
二、卷查本件原告執業於桃園市○○路381號淳安診所，為整形
    外科醫師。被告查獲，96年1月13日在中國時報運動新聞D8
    版刊登「淳安抗老醫療美容診所」之「‧‧‧4次脈衝光、2
    次柔膚雷射、1次雷射除斑、2部位肉毒桿菌，原價62,000，
    特價48,000‧‧‧」內容之廣告，有執業執照、報紙剪報影
    本、談話筆錄等附卷可稽。
三、原告雖稱其從未有任何刊登情事，是朋友幫忙增加診所知名
    度等語。惟查原告於被告所屬衛生局訪談時，承認「‧‧‧
    是股東內朋友幫我們做形象廣告刊登‧‧‧診所名稱我們會
    改‧‧‧。」，此有原告親自簽名蓋章之桃園縣政府衛生局
    訪問紀要影本附卷可稽，可見原告明知有為其醫療業務之利
    益，而刊登廣告之事宜。且由系爭廣告刊有原告所開設診所
    之名稱、地址、聯絡電話（即預約專線）等聯絡資料，及促
    銷優惠之價格等研判，廣告之內容顯係由原告所提供，招攬
    行為所生之利益直接歸屬於原告所開設之診所，故縱如原告
    所主張，廣告係股東朋友所刊登，原告身為診所之負責醫師
    ，其所為係利用他人違法刊登廣告，自仍應負責，且被告已
    考量原告之情形，給予最低額度之罰鍰處分，已屬從輕。從
    而，原處分與首揭規定，既無不合，自應予以維持。
四、綜上所述，原告所訴各節，均無可採，原處分認事用法，並
    無違誤，訴願決定遞予維持，亦無不合，原告起訴請求如聲
    明所示，為無理由，應予駁回。又本件事證已明，爰不經言
    詞辯論逕為判決。
據上論結，本件原告之訴為無理由，依行政訴訟法第98條第1項
前段、第233條第1項，判決如主文。
中　　華　　民　　國　　96　　年　　 9 　　月　 29 　日
                        第五庭法    官    張瓊文
上為正本係照原本作成。
本件以訴訟事件所涉及之法律見解具有原則性者為限，始得於本
判決送達後20日內向本院提出上訴狀並表明上訴理由，如已於本
判決宣示後送達前提起上訴者，應於判決送達後20日內補具上訴
理由（均按他造人數附繕本），且經最高行政法院許可後方得上
訴。
中　　華　　民　　國　　96　　年　　 9 　　月　 29　 日
            　　　　　　　　　書 記 官    吳柏洲
